【裁判字號】    90,上易,118
【裁判日期】    901019
【裁判案由】    清償債務
【裁判全文】
臺灣高等法院臺中分院民事判決  九十年度上易字第一一八號
      上  訴  人  乙○○
      被上訴人    甲○○
右當事人間清償債務等事件，上訴人對於中華民國九十年二月八日臺灣臺中地方法院
八十九年訴字第二○六○號第一審判決提起上訴，本院判決如左：
      主      文
上訴駁回。
第二審訴訟費用由上訴人負擔。
      事實及理由
一、上訴人主張：伊於民國（下同）八十二年五月三日因出租房屋予訴外人陳秋鳳，
    因而取得陳秋鳳之夫林進成所交付作為押租金之第三信用合作社一百萬元的即期
    本票一張，數日後伊夫即被上訴人表示要代伊以該本票清償伊所欠之房屋貸款及
    利息，伊乃將該張本票交給被上訴人，未料被上訴人竟將該一百萬元之本票據為
    己有，未依伊之委託代為繳納房屋貸款及利息，亦拒不返還，為此本於債務不履
    行及侵權行為之法律關係，請求被上訴人給付一百萬元及法定利息。並陳明願供
    擔保，請准宣告假執行。
二、被上訴人則以：伊並未受伊妻之託，亦未收受該本票，對上訴人根本無債務存在
    ，且上訴人主張侵權行為之請求權時效早已消滅等語，資為抗辯。
三、按當事人主張有利於己之事實，就其事實有舉證之責任，民事訴訟法第二百七十
    七條定有明文。次按民事訴訟如係由上訴人主張權利者，應先由上訴人負舉證之
    責，若上訴人先不能舉證，以證實自己主張之事實為真實，則被上訴人就其抗辯
    事實即令不能舉證，或其所舉證據尚有疵累，亦應駁回上訴人之請求，最高法院
    著有十七年上字第九一七號判例可資參照。本件上訴人主張前將所有門牌號碼台
    中市○○街一一五號之房屋出租予訴外人陳秋鳳，陳秋鳳之夫林進成乃依約交付
    一張第三信用合作社一百萬元的即期本票予上訴人作為押租金，數日後上訴人將
    該張本票交給被上訴人用以繳交房屋貸款利息，被上訴人竟將該一百萬元之本票
    據為己有之事實，惟被上訴人否認有受上訴人之委託，亦否認有未收受該本票，
    上訴人固提出上開房屋租賃契約書影本一份為證，惟上開房屋租賃契約書影本，
    僅能證明承租人陳秋鳳有給付上訴人押租金一百萬元，尚難據以證明被上訴人有
    受上訴人之委託持取系爭本票之事實。另上訴人所舉之證人林進成於於原審到庭
    結證稱：渠於八十二年五月三日簽約當天有拿一張一百萬元的票給上訴人當作押
    租金，但渠已忘記該票之發票人及付款銀行各為何，亦不知道上訴人有無將該票
    交給被上訴人等語。是依證人林進成之證詞亦無法證明被上訴人有自上訴人取得
    該筆一百萬元之本票及有受上訴人委託以本票代上訴人清償債務。上訴人於本院
    雖又聲明證據，請求本院向三信商業銀行成功分行函查，惟上訴人未能指出該本
    票之發票人為何人，票號為何號，僅謂該本票為林進成所交付，面額為一百萬元
    ，此外無其資料可依循，本院乃向三信商業銀行成功分行函查，該行回復林進成
    與該行無往來紀錄，有該分行回函附卷可稽？亦未能查得上訴人所謂之本票。綜
    上，就上訴人所提出之現有相關事證，尚無從證明被上訴人有自上訴人取得該筆
    一百萬元本票，亦不能證明被上訴人有受上訴人委託，收受上訴人交付一百萬元
    之本票，上訴人既未舉證以實其說，自難為有利於上訴人之認定，不能證明上訴
    人上開主張為真實。
三、從而，上訴人依債務不履行及侵權行為之法律關係，請求被上訴人應給付上訴人
    一百萬元及自起訴狀繕本送達翌日即八十九年七月十二日起至清償日止，按年息
    百分之五計算之利息，為無理由，應予駁回。上訴人之訴既經駁回，其假執行之
    聲請，亦失所附麗，併予駁回。原審為上訴人敗訴之判決，及駁回其假執行之聲
    請，並無不合。上訴意旨指摘原判決不當，求予廢棄改判，為無理由，應予駁回
    。
四、二造其餘攻擊防禦方法，經審酌後，核與判決結果不生影響，爰不一一贅述，併
    此敘明。
據上論結，本件上訴為無理由，依民事訴訟法第四百四十九條第一項、第七十八條，
判決如主文。
中      華      民      國    九十      年      十      月    十九      日
~B1民事第三庭審判長法  官  陳照德
~B2                法  官  曾謀貴
~B3                法  官  蔡王金全
右為正本係照原本作成。
不得上訴。
~B                 書記官  阮正枝
中      華      民      國    九十      年      十      月    二十二    日
                                                                        Ｈ


司法院資訊處製作；財團法人民間司法改革基金會備份。
